【裁判字號】    97,台上,5518
【裁判日期】    971030
【裁判案由】    強盜等罪
【裁判全文】
最高法院刑事判決            九十七年度台上字第五五一八號
上  訴  人  乙○○
            丙○○
上 列一 人
選任辯護人  李明諭律師
上  訴  人  甲○○
            丁○○
            戊○○
上列上訴人等因強盜等罪案件，不服台灣高等法院中華民國九十
四年十二月十三日第二審判決（九十四年度上訴字第一六八０號
，起訴案號：台灣桃園地方法院檢察署九十二年度偵字第一五六
０五號），提起上訴，本院判決如下：
    主  文
原判決關於乙○○、丙○○、甲○○部分均撤銷，發回台灣高等
法院。
其他上訴駁回。
    理  由
一、發回（乙○○、丙○○、甲○○）部分：
本件原判決撤銷第一審關於上訴人乙○○、丙○○、甲○○部分
之科刑判決，改判論處乙○○、丙○○共同以恐嚇得財產上不法
利益未遂罪刑（各處有期徒一年六月）；另論處甲○○共同意圖
供行使之用，而偽造有價證券罪刑（處有期徒刑三年六月）；固
非無見。
惟查：一、「被告以外之人於偵查中向檢察官所為之陳述，除顯
有不可信之情況者外，得為證據」、「被告以外之人於檢察事務
官、司法警察官或司法警察調查中所為之陳述，與審判中不符時
，其先前之陳述具有較可信之特別情況，且為證明犯罪事實存否
所必要者，得為證據」，刑事訴訟法第一百五十九條之一第二項
、第一百五十九條之二分別定有明文。是被告以外之人於偵查中
向檢察官所為之陳述及於檢察事務官、司法警察官或司法警察調
查中所為之陳述，有關其證據能力之規定不同，而上開第一百五
十九條之二規定所謂之「具有較可信之特別情況」，係指證人於
檢察事務官、司法警察官或司法警察調查中所為之陳述，從客觀
之環境或條件等情況加以觀察，有足以取代審判中反對詰問之可
信性保證者而言；且此係屬證據能力之規定，非屬證據證明力之
問題，故法院應依審判中及審判外各陳述外部附隨之環境或條件
等情況，比較前後之陳述，客觀的加以觀察，並於判決理由內詳
述其採用先前不一致之陳述的心證理由，始為適法。原判決理由
欄壹、三、四、五說明：「乙○○之警詢筆錄經調查結果，既有
證據能力，且與客觀存在之通聯紀錄相合，具有較可信之特別情
況……認得為證明其他共同被告犯罪之證據」、「丁○○於警、
偵訊之筆錄，與共犯甲○○之陳述及被告乙○○之警偵訊自白大
致相符，復與被告甲○○、乙○○、丁○○之通聯紀錄相合，被
告丁○○關於被告丙○○、乙○○是否涉案部分之警、偵訊陳述
，具有較可信之特別情況……得為證據」、「甲○○之警、偵訊
筆錄……經調查結果，復與共犯丁○○之陳述及其他通聯紀錄相
合，具有較可信之特別情況……認得為證明其他共同被告犯罪之
證據」（原判決正本第七頁）。就甲○○、丁○○於警詢及偵查
中之供述如何具有證據能力，未分別審酌說明，且與乙○○之警
詢供述均以經調查結果與卷附通聯紀錄相符，而認符合「具有較
可信之特別情況」之要件，似將證據能力與證據證明力混為一談
，依上開說明，難謂適法。二、本票屬有價證券，其權利之發生
、行使及處分與證券之作成或占有具有不可分離之關係，其非僅
單純之權利或財產上之利益，亦具有「物」之性質，自屬財產上
犯罪客體之「財物」。原判決認定乙○○、丙○○、甲○○等與
曾元妹（未據起訴）共同意圖為自己不法所有，欲以恐嚇之手段
使李政傑開立本票，而實施結果，取得李政傑簽發之未載金額之
無效本票。倘屬無訛，則其等此部分犯行，目的在取得有效之本
票，因李政傑未填載日期而未得逞，自應論以刑法第三百四十六
條第一項之恐嚇取財未遂罪，乃原判決竟認其等係欲取得票據債
權，目的在於不法利得，而取得未載發票金額之無效本票，並未
獲得任何財產上之利益，乃論以同法第二項之恐嚇得利未遂罪（
原判決正本第十八頁至第十九頁），自有適用法則不當之違法。
三、原判決事實係認定乙○○、丙○○、甲○○共同基於恐嚇取
財及妨害自由之犯意聯絡，與曾元妹謀議將李政傑押走，假藉支
付車禍賠償金，恐嚇李政傑簽票付款，而由上訴人丁○○、戊○
○與已判刑確定之羅維毅押走李政傑，使之簽發空白本票三紙、
車禍切結書及內容不詳之文件各一件等情；於理由欄貳、二、10
說明：「甲○○、乙○○、丙○○與曾元妹係謀議要被告丁○○
以恐嚇手段取得李政傑簽立之本票，然被告丁○○出示相關車禍
文件後，於李政傑拒絕簽發本票，被告丁○○卻使用毆打及殺害
被害人之強暴、脅迫手段，已超出當初被告甲○○、乙○○、丙
○○與曾元妹謀議之犯意範圍，縱被告丁○○施行之手段係強暴
、脅迫，致使李政傑不能抗拒，誠難令被告甲○○、乙○○、丙
○○與曾元妹就超出犯意聯絡，令負強盜罪責」（原判決正本第
十七頁至第十八頁）。但依原判決事實之認定，乙○○、丙○○
、甲○○既與曾元妹共謀以押走李政傑之方式欲令其簽發本票，
並由甲○○指使不知詳情而無不法所有意圖之丁○○、戊○○、
羅維毅押走李政傑以令其簽發本票，則其等強行押走李政傑逼使
其簽發本票之手段，是否僅係恐嚇之行為？又其等既指使丁○○
、戊○○、羅維毅押走李政傑欲令其簽發本票，則對於李政傑係
因不能抗拒而簽發本票，是否不在其等之認識範圍內及其發生是
否違背其等本意？原判決均未詳為究明，遽行判決，亦有違誤。
綜上，應認原判決關於乙○○、丙○○、甲○○部分有撤銷發回
之原因。原判決其他有裁判上一罪關係部分，基於審判不可分原
則，應一併發回。
二、駁回（丁○○、戊○○）部分：
查第三審上訴書狀，應述上訴之理由，其未述者，得於提起
上訴後十日內補提理由書於原審法院，已逾上述期間，而於第三
審法院未判決前，仍未提出上訴理由書狀者，第三審法院應以判
決駁回之，刑事訴訟法第三百八十二條第一項、第三百九十五條
後段規定甚明。本件原判決關於上訴人丁○○、戊○○部分，撤
銷第一審之科刑判決，改判論處丁○○、戊○○共同以非法方法
剝奪人之行動自由罪刑（丁○○處有期徒刑一年二月，戊○○處
有期徒刑八月）。丁○○、戊○○不服第二審判決，分別於民國
九十五年一月二日提起上訴，其等上訴狀均載：「上訴人對於該
判決尚難甘服，爰依法上訴，除上訴理由狀容後補呈外，合先狀
請鈞院鑒核」等語，並未述理由，嗣其等分別於同年一月十三
日提出之上訴理由狀均係請求本院宣告緩刑，亦未敘述不服原判
決之理由，迄今逾期已久，於本院未判決前仍未提出，依上開規
定，其等上訴俱非合法，均應駁回。又本件上訴不合法，其等請
求本院宣告緩刑，無從審酌，併予敘明。
據上論結，應依刑事訴訟法第三百九十七條、第四百零一條、第
三百九十五條後段，判決如主文。
中    華    民    國  九十七  年    十    月   三十   日
                      最高法院刑事第八庭
                          審判長法官  林  永  茂
                                法官  吳  昆  仁
                                法官  蘇  振  堂
                                法官  林  立  華
                                法官  林  秀  夫
      本件正本證明與原本無異
                                      書  記  官
中    華    民    國  九十七  年   十一   月    六    日
                                                      Ｅ


司法院資訊處製作；財團法人民間司法改革基金會備份。
